【裁判字號】    89,訴,667
【裁判日期】    890825
【裁判案由】    殺人未遂等
【裁判全文】
臺灣臺南地方法院刑事判決                          八十九年度訴字第六六七號
    公  訴  人  臺灣臺南地方法院檢察署檢察官
    被      告  丙○○
    選任辯護人  黃紹文
                黃溫信
                徐美玉
右列被告因殺人未遂等案件，經檢察官提起公訴（八十九年度偵字第四二二九號），
本院判決如左：
    主  文
丙○○殺人未遂，處有期徒刑伍年壹月。
    事  實
一、丙○○與甲○○原係夫妻關係，二人因感情不睦而分居，甲○○並向臺灣臺南地
    方法院聲請民事通常保護令，經該院於民國八十八年九月八日以八十八年度家護
    字第二四號裁定核發，自裁定之日起一年內，禁止丙○○對甲○○實施身體或精
    神上不法侵害之行為，並應遠離甲○○位於臺南市○○區○○路二一二號十一樓
    之八住處三百公尺遠。詎丙○○不遵守保護令，仍於八十八年十二月十八日下午
    四時許，丙○○酒後偕其子乙○○至甲○○前開住所內，囑乙○○自行於客廳中
    看電視，丙○○則至臥房找甲○○，二人因細故於臥房內起口角衝突，丙○○心
    有不甘，乃至廚房取菜刀一把，明知頸部為人體之要害，殺之足以致人於死，卻
    持質堅刃利之菜刀砍甲○○之頸部，致血流不止。丙○○肇事後，知其闖下大禍
    ，乃立刻與乙○○將甲○○攙扶至一樓管理員室，要求管理員打電話將甲○○送
    醫急救，甲○○始免於死亡。
二、案經甲○○訴由臺南市警察局第四分局報告臺灣臺南地方法院檢察署檢察官偵查
    起訴。
    理  由
一、訊據被告丙○○於偵訊及本院審理時，對於違反本院所核發之民事通常保護令，
    並於上開時地持刀砍傷告訴人甲○○頸部一刀之情，均坦承不諱，經核與告訴人
    指訴，及當天在場見聞之證人吳宗瀚所陳相符，此外，且有現場照片七幀、驗傷
    證明書、民事通常保護令一紙附卷可稽，被告前開自白堪信為真實。惟被告矢口
    否認有殺人之故意，辯稱：被告與告訴人係夫妻關係，二人且生有一子吳宗瀚
    ，雖夫妻二人平日相處並非十分和睦而有爭吵，但並無深仇大恨，被告並無殺害
    告訴人之必要與動機，況案發當時係星期六，被告係帶二人所生之子吳宗瀚至案
    發地與告訴人相聚，被告實無殺害告訴人之任何動機。於事發之前，被告與告
    訴人雖有一些言語上之衝突，致發生本案，但此言語上之衝突，雖造成被告心中
    之氣憤不快，但亦難即因此認定被告有殺人之犯意與故意，此由被告雖持刀傷及
    告訴人頸部，但之後立即通知其子吳宗瀚報警，並即刻將告訴人扶持至樓下以待
    救護車，可見傷及告訴人之頸部確非被告之本意，被告亦無殺害告訴人之故意，
    否則焉有立刻囑吳宗瀚叫救護車，並立即將告訴人扶持至樓下之理。且以當時之
    狀況，被告手持菜刀，告訴人毫無抵抗之能力，若被告確有殺害之意，儘可持刀
    繼續砍殺告訴人，或棄告訴人不顧而自行離去，但被告並未如此做，應足以彰顯
    被告主觀上確無殺人之故意。本件被告雖傷及告訴人之頸部，但行為當時，被
    告係因一時氣憤而持刀至臥室，原係要嚇唬告訴人，而持刀在告訴人之左側臂膀
    位置，因當時有些許酒意且告訴人有移動身體，致所持之菜刀偏移不慎傷及告訴
    人之頸部，嗣被告見告訴人已受傷且有流血，即囑子吳宗瀚叫救護車，故當時被
    告原並無以刀傷被害人頸部之故意，且告訴人雖因頸部受傷造成流血，但依診斷
    書所載，該處傷口深一公分，如被告有殺害告訴人之故意，以菜刀之鋒利沈重，
    被告以殺人之意揮砍，其傷勢應不僅於此，故本件被告雖有傷害告訴人之行為，
    但刀傷告訴人之頸部，實係一時錯手，再參以被告事後立即將告訴人送醫，應可
    證被告主觀上確無殺人之故意云云。
二、經查，被告係以菜刀砍傷當時仰躺於床上之告訴人等情，業據被告於偵訊及本院
    審理時供述甚明，觀諸現場照片，告訴人受傷之血跡係於枕頭靠床內側部位，亦
    堪作為佐證，足認告訴人當時並未察覺被告持刀意圖行兇，始於未有逃避抵抗之
    情況下遭砍傷；而告訴人頸部傷口長十公分、寬○．五公分、深一公分，有現場
    照片及驗傷單一紙存卷足憑，該等傷勢必須以菜刀猛砍始能造成，被告所辯係要
    嚇唬告訴人而不慎傷及告訴人云云，已非足採。其次，被告於八十八年十二月十
    八日前往告訴人家中，並與告訴人於房間內發生爭吵一事，為被告所自白，且與
    告訴人、證人即被告之子吳宗瀚於警訊中陳述明確，證人吳宗瀚於本院審理時雖
    改稱沒有聽到被告與告訴人發生爭吵，然觀諸證人吳宗瀚於本院訊問時，對於被
    告是否持刀進入告訴人房間、二人有無發生爭吵，乃至被告帶領其前往告訴人家
    中之目的等不利於被告之問題，均答稱不知情，並與警訊時有相當出入，顯係迴
    護其父親之詞，自非可採，而被告與告訴人發生爭吵後，隨即前往廚房持刀砍殺
    告訴人，就其犯罪情節觀之，應係因與告訴人爭吵後，憤怒難平，始為本件犯行
    ，被告以其與告訴人為夫妻、並育有一子，且無深仇大恨，辯稱並無犯罪動機云
    云，亦不能解免被告刑責。而被告與告訴人爭吵後，先離開房間，前往廚房拿取
    菜刀，經過客廳時猶囑附在場之證人吳宗瀚乖乖在客廳看電視，顯見被告當時之
    意識仍相當清楚，且被告行兇之時點與遭告訴人責罵之時，既已有時空上之短暫
    隔離，被告仍施行加害行為，足見被告之犯罪決意已甚顯然；又頸部乃人身要害
    ，頸動脈、氣管等重要器官遍佈，其一受傷均可能對生命造成嚴重威脅，此為一
    般人所應有之常識，被告明知於此，仍於意識清楚之情況下，本於行為決意持菜
    刀朝告訴人頸部猛砍，被告有致告訴人於死之意思，要可認定。至於被告砍殺告
    訴人之後，隨即將告訴人扶持至一樓管理員室求援，並囑證人吳宗瀚打電話叫救
    護車等情，僅能認為係犯罪後之補救行為，並不能據以推斷被告行兇之初，並無
    殺人之故意。綜上所述，本件事證已臻明確，被告犯行可以認定。
三、被告違反本院所核發之民事通常保護令，進入告訴人之住所，並與告訴人發生爭
    吵，進而持菜刀砍殺告訴人頸部，對其實施身體上不法侵害之行為，致告訴人頸
    部大量出血，後因被告積極救護始免於難，核其所為，係犯家庭暴力防治法第五
    十條第一款之違反保護令罪，及刑法第二百七十一條第二項、第一項殺人未遂罪
    。被告以一殺人行為，同時觸犯前開二罪，為想像競合犯，應從一重論以一殺人
    未遂罪。又被告行為後，即將告訴人扶持至一樓管理員室，並要求打電話求援，
    以積極行為防止犯罪結果之發生，應依刑法第二十七條後段之規定，減輕其刑。
    爰審酌被告因與告訴人感情不睦，雙方發生爭吵，一時氣憤，因而持刀砍殺告訴
    人頸部之犯罪之動機與手段，因此造成告訴人頸部嚴重傷勢，並大量出血之傷害
    程度，被告犯罪後坦承犯行，但否認犯意之態度，以及被告事後已與告訴人達成
    和解，告訴人且於偵訊中具狀撤回對告訴人之傷害告訴，並陳明願意原諒告訴人
    等一切情狀，量處如主文所示之刑，以資懲儆。
據上論斷，應依刑事訴訟法第二百九十九條第一項前段，家庭暴力防治法第五十條第
一款，刑法第十一條前段、第二百七十一條第二項、第一項、第五十五條、第二十七
條後段，判決如主文。
本案經檢察官陳明進到庭執行職務。
中    華    民    國      八十九    年      八        月      二十五    日
                              臺灣臺南地方法院刑事第四庭
              法  官  吳  坤  芳
右正本證明與原本無異。
如不服本判決，應於判決送達後十日內向本院提出上訴狀( 應附繕本 )。
                                      書記官  馬  愛  君
中    華    民    國      八十九    年      八        月      二十五    日
附錄本案論罪科刑法條全文：
刑法第二百七十一條：
殺人者，處死刑、無期徒刑或十年以上有期徒刑。
前項之未遂犯罰之。
預備犯第一項之罪者，處二年以下有期徒刑。
家庭暴力防治法第五十條：
違反法院依第十三條、第十五條所為之下列裁定者，為本法所稱之違反保
護令罪，處三年以下有期徒刑、拘役或科或併科新台幣十萬元以下罰金︰
一  禁止實施家庭暴力行為。
二  禁止直接或間接騷擾、接觸、通話或其他連絡行為。
三  命遷出住居所。
四  遠離住居所、工作場所、學校或其他特定場所。
五  命完成加害人處遇計畫：戒癮治療、精神治療、心理輔導或其他治療
    、輔導。


司法院資訊處製作；財團法人民間司法改革基金會備份。
